最高法院刑事判決　　　　　　　　　　　　　　　八十六年度台上字第五七五三號
　　上　訴　人　甲○○
右上訴人因過失致人於死案件，不服台灣高等法院台中分院中華民國八十五年十月三
十日第二審判決（八十五年度交上訴字第一八二一號，起訴案號：台灣台中地方法院
檢察署八十五年度偵字第七三六三號），提起上訴，本院判決如左：
    主  文
上訴駁回。
    理  由
按刑事訴訟法第三百七十七條規定，上訴於第三審法院，非以判決違背法令為理由，
不得為之。是提起第三審上訴，應以原判決違背法令為理由，係屬法定要件。且必須
依據卷內資料為具體之指摘，並足據以辨認原判決已具備違背法令之形式，始屬相當
。本件原判決認定上訴人甲○○係台中縣大里市○○路四六號宜德營造有限公司（下
稱宜德公司）之工地主任，負責該公司於民國八十二年四月十七日，向台中縣政府所
承包之台中縣大里市○○路「美群橋及引道新建工程」之施工，係從事工程施工為其
業務之人。明知上開工地之工程尚未舖設柏油路面，且於八十三年八月五日因配合電
力、電信及自來水管線附掛而暫停施工，在未施工完成前之路段本應注意樹立警告標
誌，夜間並安裝警告燈，以避免危險事故之發生，而依當時情形，並無不能注意之情
事。竟疏未注意，任令所設之道路施工車輛改道之警告標誌為人丟棄置於路邊，復未
安裝警告燈。嗣於八十四年一月十八日晚上九時四十分許，適有王志棕騎乘車牌號碼
ＪＫＴ－七九五號重型機車擅自行經台中縣霧峰鄉○○村○○路美群橋上開宜德公司
承包尚未完工之路段時，因上訴人未確實注意樹立警告標誌及安裝警告燈，致王志棕
亦因過失撞及該路段未舖設柏油路而突出路面之鐵蓋，以致人車倒地，致其頭、胸部
等處受創，經送醫急救，終因外傷性休克，延至同年一月二十三日下午二時許不治死
亡等情。因而維持第一審論處上訴人從事業務之人，因業務上之過失致人於死罪刑（
緩刑二年）之判決，駁回上訴人在第二審之上訴，業已明係依憑證人即本案處理現
場之警員李元寶證稱：上開路段未設有警告燈，所設之警告標誌已遭人取走放於路邊
，因路面未舖設柏油，故鐵蓋突出路面等語。證人即台中縣政府工務局土木課技士江
平青於原審審理時證稱：上開工程未完工驗收前，仍須派員加強巡視安全設施，以維
交通安全等語。另依卷附照片顯示，足認上訴人未注意於上開路段設置警告燈，復未
注意加強巡視安全設施，警告標誌為人丟棄路邊，致生本件車禍，其有疏失之責任甚
明。又被害人王志棕確因本件事故，致頭、胸部等處受創，終因外傷性休克不治死亡
，亦經檢察官督同法醫師相驗明確，製有勘驗筆錄、驗斷書及相驗屍體證明書可按，
被害人之死亡，顯與上訴人之上開疏失係有相當因果關係，為其所憑之證據及認定之
理由。而以上訴人未於上開路段設置夜間警告燈，於上開工程完工驗收前，宜德公司
仍須派員加強巡視安全設施，業據證人江平青證述明確，如上所述。上訴人亦自承：
宜德公司離上開工地不遠，伊時常派員察看各管線附掛工程已否完工等語，顯見上訴
人於停工後，附掛之水電工程施工期間，因該地仍為未完工之路段，仍負夜間設置警
告燈及注意樹立警告標誌之義務，至於其他附掛施工單位是否應一併負起工程安全維
護之責任，亦係其等是否應另負過失責任之問題，並無礙上訴人上開疏失責任之認定
。至行政院公共建設督導會報，雖於八十三年十月十九日派員赴上開工程為施工品質
評鑑，結果為合格，僅足證明上開工程於八十三年十月十九日時之施工品質、安全維
護等符合標準而已，並不足因而推論於八十四年一月十八日本案發生時，亦符合該標
準。上訴人所辯：上開工程因管線附掛而於八十三年八月五日停工，於停工前已樹立
警告標誌並安裝警告燈，於附掛工程施工期間之安全措施，應由該施工單位負責。且
上開工程於八十三年十月十九日，經行政院公共工程督導會報評鑑，並未提到伊負責
之工程安全措施不當，評鑑成果為合格，顯見伊對本件車禍之發生，應無過失可言等
語，尚非有據，不足採信。分別於理由內予以指駁及說明。上訴意旨略稱：(一)原判決
既謂上訴人否認有何過失責任，又指上訴人自認其有繼續工程安全維護之義務云云
，顯屬矛盾。又原判決引用證人江平青所稱之依工程施工說明總則第九條，認上訴人
應負責任云云，但觀其文義，應指停工期間工程之保護，而非指安全責任而言。證人
江平青證稱：應由宜德公司負責安全等語，乃誤解契約且無法律上依據。況江平青於
另案張慧敏過失致人於死案件審理時，另證稱：停工期間安全設施，應由管線工程施
工單位負責等語，與其於本案審理時所述不同，此項有利於上訴人之證據，何以不予
採納﹖原判決未加以說明，亦屬違誤。(二)上訴人於原審審理時，引用台灣高等法院台
中分院八十五年度交上訴字第二一號判決，其內容記載證人江平青於該案中證稱：宜
德公司於上開停工期間，經評鑑結果，認設有拒馬及警示燈，宜德公司在停工前有做
好安全措施，停工後安全措施由管線施工單位負責，宜德公司停工前曾在工程兩端設
置可以搬開之活動拒馬等語，而上開活動拒馬倘係由其他施工單位搬棄路旁，自不應
遽論宜德公司負過失責任云云，此項有利於上訴人之證據，原審未予調查採取，亦有
不當等語指摘原判決不當。經查，原判決依憑證人李元寶、江平青之證述，及卷附照
片顯示，認本案發生時，上開工程並未設置夜間警示燈，且所設之警告標誌遭人搬棄
於路旁，上訴人顯有未依規定派員加強巡視工程安全設施，致發生本件車禍之疏失責
任。且於宜德公司停工，而另由其他管線施工單位施工期間，其他施工單位固須負施
工安全責任，但上訴人未派員巡視工程安全設施，仍難辭其疏失之責任，經核尚無違
反經驗法則及論理法則之情事。另上訴人確於原審審理時稱：依法理於上開工程停工
期間，並不能將工地安全丟而不管等語；證人江平青於上開原審法院八十五年度交上
訴字第二一號過失致人於死案件中，曾稱：宜德公司在停工前有做好安全措施，停工
後安全措施由管線施工單位負責等語縱或屬實，但其另稱：於停工期間，宜德公司仍
應派員加強巡視安全措施云云，而上訴人於本件案發前未派員巡視上開工地設置夜間
警示燈及警告標誌，自難辭亦有過失之責任，原審亦無認定事實違誤可言。上訴意旨
所執，乃為事實上爭執，或專憑己見對原判決已明白論斷之事項及對原審採證認事之
職權適法行使任意指摘，難認符合首揭法定第三審上訴理由之要件，其上訴違背法律
上之程式，應予駁回。
據上論結，應依刑事訴訟法第三百九十五條前段，判決如主文。
中      華      民      國    八十六    年      九      月    二十六    日
                              最高法院刑事第十庭
                                  審判長法官  吳  雄  銘
                                        法官  池  啟  明
                                        法官  陳  宗  鎮
                                        法官  石  木  欽
                                        法官  吳  火  川
      右正本證明與原本無異
                                              書  記  官
中      華      民      國    八十六    年      十      月      二      日
